【裁判字號】    88,易,2450
【裁判日期】    890313
【裁判案由】    詐欺
【裁判全文】
臺灣板橋地方法院刑事判決                        八十八年度易字第二四五０號
    公  訴  人  臺灣板橋地方法院檢察署檢察官
    被      告  乙○○
    選任辯護人  藺超群
                景玉鳳
右列被告因詐欺案件，經檢察官提起公訴（八十七年度偵字第二六五六四號），本院
判決如左：
    主  文
乙○○無罪。
    理  由
一、公訴意旨略以：被告乙○○係設址臺北縣樹林市○○街七十巷二號六樓實際有限
    公司（下稱實際公司）及進軒企業股份有限公司（起訴書誤載為進軒企業有限公
    司）之負責人，與告訴人龍昕塑膠有限公司（下稱告訴人龍昕公司）平日即有業
    務往來關係，被告明知已無資力，且實際公司營運及獲利情況不佳，竟基於意圖
    為自己不法所有之概括犯意，先於民國八十六年十二月間，在實際公司上址內，
    對告訴人龍昕公司實際負責人己○○佯稱：實際公司銷售毛利及每月淨利分別高
    達百分之三十三點四三及百分之十三點四，營運及獲利情況良好，並提出實際公
    司不實之損益表及試算表為憑，邀請告訴人龍昕公司投資並主導實際公司之營運
    ，致使告訴人致龍昕公司誤信其資力及共同經營為真，而陸續供應被告合計價值
    新台幣（下同）五百五十餘萬元之文具貨品，並同意被告簽發如附表編號一至十
    七所示之支票抵付上開貨款（起訴書誤載附表編號十八至二十所示之支票亦供抵
    付貨款之用），以及將被告付款期限由原三十日期之遠期支票延長為六十日。詎
    被告取得告訴人龍昕公司交付之文具貨品後，卻未使其參與實際公司之經營。嗣
    並於八十七年五月五日，以實際公司急需資金周轉為由，佯稱可將借款轉換為投
    資實際公司之資金，而向告訴人龍昕公司實際負責人己○○借貸現金，己○○因
    而復陷於錯誤，委由不知情之朱金風及福晟公司，自銀行分別電匯八十萬元及三
    十萬元款項入實際公司設立於中國國際商業銀行新莊分行第000000000
    000號銀行帳戶內。被告得款後，又於上開支票跳票前之八十七年五月十四日
    至同年月十八日間，先後向告訴人龍昕公司詐購十六萬零三百七十三元之文具貨
    品。迄上開支票屆期經提示均不獲兌付，告訴人龍昕公司始悉受騙，因認被告涉
    犯刑法第三百三十九條第一項之詐欺取財罪嫌云云。
二、按犯罪事實應依證據認定之，無證據不得推定其犯罪事實；又不能證明被告犯罪
    者，應諭知無罪之判決，刑事訴訟法第一百五十四條、第三百零一條第一項分別
    定有明文。次按刑法第三百三十九條第一項詐欺罪之成立，以意圖為自己或第三
    人不法所有，以詐術使人將本人或第三人之物交付為要件。所謂以詐術使人交付
    ，必須被詐欺人因其詐術而陷於錯誤，若其所用方法，不能認為詐術，亦不致使
    人陷於錯誤，即不構成該罪，最高法院四十六年台上字第二六０號著有判例。
三、本件公訴人認被告乙○○涉犯刑法第三百三十九條第一項之詐欺取財罪嫌，無非
    係以右揭事實，業據告訴人龍昕公司代理人己○○指述綦詳，核與證人即原實際
    公司員工甲○○、丁○○及戊○○證述情節相符，復有實際公司損益表、試算表
    、告訴人龍昕公司銷售出口單、應收帳報表、實際公司訂購單及如附表所示支票
    二十紙在卷可稽，且實際公司之損益表、試算表等機密文件，已流入告訴人龍昕
    公司，而該損益表上就其中所載「員工福利、什項費用以及其他支出」等事項，
    加註「勿留語意不明之項目」之語，足見被告確實與告訴人龍昕公司實際負責人
    討論出資入股事宜等為其論據。訊據被告固坦承於右揭時、地向告訴人龍昕公司
    訂購五百五十餘萬元、十六萬零三百七十三元文具貨品，並簽發如附表一至十七
    所示之支票抵付貨款，事後並未如期清償貨款及借貸一百十萬元等情，惟矢口否
    認有何詐欺之犯行，並辯稱：伊並未提出試算表及損益表來邀請告訴人龍昕公司
    實際負責人己○○投資並主導實際公司之營運，而伊公司向告訴人龍昕公司購買
    上開文具貨品乃一般正常買賣交易，並未以投資為由向告訴人龍昕公司施行詐術
    ，且實際公司自七十九年起即與告訴人龍昕公司有交易往來，每月購買之文具價
    值達一百五十餘萬元，以往均有如期給付貨款，後於八十七年二月、四月間分別
    遭東瀚有限公司（下稱東瀚公司）及統業文具有限公司（下稱統業公司）倒債四
    百餘萬元、一百餘萬，公司營運才生困難，以致週轉不靈而無法清償積欠告訴人
    龍昕公司之貨款，另伊所借一百十萬元乃用以軋進實際公司上開帳戶內，供告訴
    人龍昕公司及自龍昕公司受讓支票之人提示，以避免先前簽發予告訴人龍昕公司
    ，於八十七年五月五日到期，面額共達一百七十餘萬元之支票九紙跳票，其並改
    簽如附表十八至二十所示之支票交付告訴人龍昕公司，本意在延長付款期間至八
    十七年五月三十一日，而非將之轉為投資之資金，是其主觀上並無詐欺之意圖等
    語。經查：
（一）證人甲○○、丁○○及戊○○於檢察官訊問時係分別證稱：「告訴人公司沒有
      入股實際公司，有聽乙○○說過（入股的事），但內容我沒聽清楚」、「八十
      七年一月間聽乙○○說告訴人公司出資入股，但不知是否入股，我不清楚」、
      「告訴人公司沒有出資入股實際公司，不知道被告有邀告訴人公司入股，也沒
      有開會討論」等語（見偵查卷第字第一０六頁、第一０七頁、第一０八頁），
      據此三證人所稱各情，尚難憑以認定被告確實有邀請告訴人龍昕公司投資並主
      實際公司之營運，況該三證人經本院傳喚到庭訊問時，復分別結證稱：「公司
      是有找人投資的傳聞，但我不清楚是不是劉先生（即己○○）來投資」、「我
      是有聽過公司會計說過投資的事宜，但我不清楚是何人要來投資」、「我之前
      是有聽過員工說公司要找人投資的事，但我不確定是不是劉先生要來投資」等
      情（見本院卷第五十頁），益證該三證人所供情節，不足資為認定被告曾以邀
      告訴人龍昕公司實際負責人己○○投資實際公司為幌子而對之施以詐術；另告
      訴人龍昕公司雖持有實際公司之損益表及試算表，惟被告供稱並未將之提供予
      告訴人龍昕公司，而證人即實際公司負責制作試算表、損益表之會計柯丙○○
      於本院調查中又證稱：伊不記得是否曾提供告訴人龍昕公司損益表及試算表，
      如果有提供別人會經過老闆（即被告）同意，通常先由老闆簽名後再提供（見
      本院卷第一一九頁、第一二一頁），參諸上開損益表及試算表上並未有被告簽
      名或蓋有實際公司印章，且依所載內容亦無法看出實際公司銷售毛利及每月淨
      利分別高達百分之三十三點四三及百分之十三點四，是尚乏積極事證足認被告
      有曾將之提供予告訴人龍昕公司，亦難僅以告訴人龍昕公司持有上開損益表、
      試算表及指訴實際公司上開獲利情形，即遽認被告有與告訴人龍昕公司討論出
      資入股事宜；再告訴人龍昕公司代理人己○○於偵審中迭供稱：雖被告有邀請
      伊公司投資入股，但被告並未提出實際公司完整財務報表，所以伊公司並未正
      式投資入股等情，則縱告訴人龍昕公司確實從被告處取得上開損益表及試算表
      ，其亦並未陷於錯誤而投資入股實際公司。從而，公訴人認定被告曾邀請告訴
      人龍昕公司投資並主導實際公司之營運，進而使之誤信其有資力及共同經營為
      真，而陸續供應被告文具貨品乙節，非屬真實。
（二）再告訴人龍昕公司陸續供應被告文具貨品後，亦取得被告所簽發如附表編號一
      至十七所示之支票十七紙用以抵付貨款，此有該十七紙支票附卷可憑，苟雙方
      曾討論以該貨款作為告訴人龍昕公司投資入股實際公司時應繳之資金，則告訴
      人龍昕公司理應以之作為入股憑證或依據，不得將之提示兌現，否則告訴人龍
      昕公司將未為任何出資即輕鬆入股，然而，告訴人龍昕公司於上開十七紙支票
      屆期後均提示遭退票，此亦有存款不足退票單十七紙在卷可徵，此顯與投資入
      股應實際出資之情形迴異，難謂告訴人龍昕公司有以上開貨款抵充出資資金之
      意，反可認其陸續供應文具貨品予被告之行為，本在取得買賣價金，雙方間之
      交易符合一般買賣常情，不能強以投資入股事宜與之相聯結。又雙方間交易既
      為一般買賣，則應審究者蹶為被告向告訴人龍昕公司訂購文具貨品之行為是否
      構成詐欺﹖關於此點，告訴人龍昕公司代理人己○○於本院調查中供陳：伊公
      司自八十一年間起即與被告公司有文具貨品買賣交易往來，且每個月交易額約
      在一百五十萬元左右，被告皆能如期給付貨款，在此雙方間有多年正常交易往
      來之情況下，告訴人龍昕公司是否因被告繼續訂購文具貨品之行為而陷於錯誤
      為給付，非無可疑﹖且被告公司確於八十七年二月、四月間分別遭東瀚公司及
      統業公司倒債四百餘萬元、一百餘萬，此據證人即該二公司負責人陳家淦、白
      力全於本院調查中結證屬實，此足使實際公司營運產生困難，自不得因被告事
      後無法清償積欠告訴人龍昕公司之貨款，即推定被告向告訴人龍昕公司購買文
      具貨品之行為存有為自己不法所有之意圖。
（三）另被告於八十七年五月五日向告訴人龍昕公司借貸一百十萬元後，曾簽發附表
      編號十八至二十所示之支票三紙供作擔保，此為告訴人龍昕公司代理人己○○
      所是認，並有該三紙支票附卷足憑，而被告借貸該一百十萬元之目的在於軋進
      實際公司上開帳戶內，供告訴人龍昕公司及自龍昕公司受讓支票之人提示，以
      避免先前簽發予告訴人龍昕公司，於八十七年五月五日到期，面額共達一百七
      十餘萬元之支票九紙跳票，此觀告訴人龍昕公司代理人己○○於本院調查中自
      承已兌現該一百七十餘萬元支票自明，足見被告借貸之本意在延長付款期間至
      八十七年五月三十一日，此當為告訴人龍昕公司所知悉，加以告訴人龍昕公司
      於附表編號十八至二十所示支票屆後均提示遭退票，另有存款不足退票單三紙
      在卷可佐，如前所述，足認告訴人龍昕公司出借該一百十萬元後，亦非將之轉
      為投資實際公司之資金，則被告取得上開款項之行為，實與以詐術使人交付財
      物之要件有間。
    綜上所述，公訴人憑以認定被告構成詐欺取財罪之論據，尚有不足，則被告所辯
    主觀上無詐欺意圖乙節，堪予採信。此外，本院復查無其他積極證據足認被告有
    何公訴人所指詐欺取財之犯行，既不能證明其犯罪，爰依法諭知無罪之判決。
據上論斷，應依刑事訴訟法第三百零一條第一項，判決如主文。
本案經檢察官靳開聖到庭執行職務。
中      華      民      國      八十九      年     三     月   二十七   日
                                      臺灣板橋地方法院刑事第三庭
                                          法  官  趙  義  德
右正本證明與原本無異。
如不服本判決應於送達後十日內向本院提出上訴狀。
                                          書記官  張  慧  玲
中      華      民      國      八十九      年     四     月     一     日


司法院資訊處製作；財團法人民間司法改革基金會備份。
